【裁判字號】    98,訴,1881
【裁判日期】    990716
【裁判案由】    租佃爭議
【裁判全文】
臺灣臺中地方法院民事判決              98年度訴字第1881號
原      告  丁○○
            丙○○
上二人共同
訴訟代理人  張欽昌律師
被      告  己○○
            甲○○○
            辛○○
            壬○○
            癸○○
            庚○○
上列當事人間請求租佃爭議事件，本院於民國99年6月18日言詞
辯論終結，判決如下：
    主  文
確認原告丁○○、丙○○與被告己○○間就坐落臺中縣后里鄉○○段二八八地號土地如附圖一所示編號288（1）部分，面積三百
六十二平方公尺之土地，及坐落臺中縣后里鄉○○段二八八之一
地號土地如附圖一所示編號288-1（2）部分，面積四千二百一十
二平方公尺之土地之耕地租賃關係（即臺灣省臺中縣后舊字第五
十九號私有耕地租約）不存在。
被告己○○、甲○○○、辛○○、壬○○、癸○○、庚○○應將
坐落臺中縣后里鄉○○段二八八地號土地如附圖一所示編號288
（1）部分其中Ｂ部分土地上，面積一百四十六點三六平方公尺
之房屋拆除，並將上開編號Ｂ部分之土地返還原告丁○○、丙○○。
被告己○○應將坐落臺中縣后里鄉○○段二八八地號土地如附圖
一所示編號288（1）部分內扣除編號Ｂ部分之其餘部分，面積二
百一十五點六四平方公尺之土地，及坐落臺中縣后里鄉○○段二
八八之一地號土地如附圖一所示編號288-1（2）部分，面積四千
二百一十二平方公尺之土地返還原告丁○○、丙○○。
訴訟費用新臺幣壹萬壹仟零伍拾元，由被告己○○負擔新臺幣壹
萬零陸佰元；由被告甲○○○、辛○○、壬○○、癸○○、庚○○負擔新臺幣肆佰伍拾元。
本判決第二項於原告丁○○、丙○○以新臺幣壹拾柒萬陸仟元為
被告己○○、甲○○○、辛○○、壬○○、癸○○、庚○○供擔
保後，得假執行。
本判決第三項於原告丁○○、丙○○以新臺幣佰拾肆萬捌仟
元為被告己○○供擔保後，得假執行。
    事實及理由
甲、程序方面：
壹、按出租人與承租人間因耕地租佃發生爭議時，應由當地鄉（
    鎮、市、區）公所耕地租佃委員會調解；調解不成立者，應
    由直轄市或縣（市）政府耕地租佃委員會調處；不服調處者
    ，由直轄市或縣（市）政府耕地租佃委員會移送該管司法機
    關，司法機關應即迅予處理，並免收裁判費用。前項爭議案
    件非經調解、調處，不得起訴；經調解、調處成立者，由直
    轄市或縣（市）政府耕地租佃委員會給予書面證明，耕地三
    七五減租條例第26條定有明文。又按「耕地三七五減租條例
    第26條第1項所以規定租佃爭議須經調解調處始得起訴，無
    非係在保持情感減少訟累，但兩造既已因積欠地租達2年之
    總額之事由，請求終止契約，已經調處不成立，上述追加之
    事由縱再為調處，似亦將徒勞，則為訴訟經濟起見，宜認追
    加之事由亦已踐行調處程序而准予追加。」（最高法院81年
    度臺上字第2930號判決參照）。本件原告即出租人丁○○、
    丙○○（下稱原告）以被告即承租人己○○積欠地租達2年
    之總額為由，主張終止原告與被告己○○間就坐落臺中縣后
    里鄉○○段288、288-1地號土地（下稱系爭288、288-1地號
    土地，合稱系爭耕地）、租約字號：臺灣省臺中縣后舊字第
    59號私有耕地租約（下稱系爭三七五租約）。經臺中縣后里
    鄉公所耕地租佃委員會及臺中縣政府耕地租佃委員會調處不
    成立，由臺中縣政府移送本院審理等情，有臺中縣政府民國
    98年8月3日府地籍字第0980237469號函暨所檢送之調處程序
    筆錄及系爭租佃爭議案件資料等附卷可憑。而原告於本件訴
    訟中追加主張「被告己○○不自任耕作、違法轉租系爭耕地
    ，依耕地三七五減租條例第16條第1項、第2項規定，主張系
    爭三七五租約無效」，因原告以被告己○○積欠地租達2年
    之總額為由，請求終止系爭三七五租約，已經調解及調處不
    成立，揆諸前開說明，應認追加之事由亦已踐行調解及調處
    程序而准予追加。是本件起訴核與前揭規定相符，合先敘明
    。
貳、按訴狀送達後，原告不得將原訴變更或追加他訴。但有下列
    各款情形之一者，不在此限：二、請求之基礎事實同一者。
    三、擴張或減縮應受判決事項之聲明者。四、因情事變更而
    以他項聲明代最初之聲明者。五、該訴訟標的對於數人必須
    合一確定時，追加其原非當事人之人為當事人者。七、不甚
    礙被告之防禦及訴訟之終結者，為民事訴訟法第255條第1項
    第2、3、4、5、7款所明文。查：
一、追加被告部分：
    原告起訴時，係以己○○為被告，惟原告所訴請被告己○○
    拆除之房屋即門牌號碼：臺中縣后里鄉○○路11號房屋（下
    稱系爭房屋），係訴外人嚴法所有，嚴法死亡後，分別由其
    子即訴外人嚴慶璋、嚴水泉繼承該房屋權利各2分之1，嗣嚴
    慶璋死亡後，其就系爭房屋之權利，由其子即被告壬○○、
    癸○○、庚○○平均繼承，各得系爭房屋權利6分之1；而嚴
    水泉死亡後，其就系爭房屋之權利，則由其子女即被告己○○、甲○○○、辛○○繼承並保持公同共有，是系爭房屋為
    被告己○○、甲○○○、辛○○、壬○○、癸○○、庚○○
    （下合稱被告6人）共有等情，有原告所提出之繼承系統表
    、除戶戶籍謄本、戶籍謄本，及臺中縣地方稅務局98年10月
    14日中縣稅密房字第0982071296號函檢送之系爭房屋稅籍資
    料在卷可憑。則系爭房屋既為被告6人所共有，是本件拆屋
    還地部分之訴訟標的應對系爭房屋之全體共有人必須合一確
    定。是原告於訴訟進行中追加甲○○○、辛○○、壬○○、
    癸○○、庚○○為被告，合於民事訴訟法第255條第1項第5
    款規定，應予准許。
二、追加請求權基礎部分：
    原告起訴係以被告己○○積欠地租達2年之總額為由，主張
    終止系爭三七五租約。嗣於本院審理中，主張原告於本件繫
    屬中之98年10月2日上午，始發現被告己○○有違法轉租系
    爭耕地之情事，爰主張情事變更，追加主張被告己○○違法
    轉租系爭耕地，依耕地三七五減租條例第16條第2項規定，
    主張系爭三七五租約無效。茲原告追加前開請求權基礎，並
    不甚礙被告之防禦及訴訟之終結，核與民事訴訟法第255條
    第1項第7款之規定相符，亦應准許。
三、訴之聲明變更部分：
    原告起訴時訴之聲明第1、2項原請求：(一)請求判令被告己○○應將系爭288地號土地如附圖一所示編號288（1）部分（
    實際面積實測後補正），及系爭288-1 地號土地如附圖一所
    示編號288-1（2）部分（實際面積實測後補正）之地上物拆
    除後，將土地交還予原告。(二)被告己○○應協同向臺中縣后
    里鄉公所辦理第1項所示土地之系爭三七五租約終止登記。
    嗣於本院審理中變更前開訴之聲明為：(一)確認原告與被告己○○間就系爭288地號土地如附圖一所示編號288（1）部分
    ，面積362平方公尺之土地，及系爭288 -1地號土地如附圖
    一所示編號288-1（2）部分，面積4,212 平方公尺之土地之
    耕地租賃關係（即系爭三七五租約）不存在。(二)被告6人應
    將系爭288地號土地如附圖一所示編號B部分土地上，面積
    146.36平方公尺之土造平房拆除，並將上開編號B部分之土
    地返還原告。(三)被告己○○應將系爭288地號土地如附圖一
    所示編號288（1）部分內扣除編號B部分之其餘部分，面積
    215.64平方公尺之土地，及系爭288-1地號土地如附圖一所
    示編號288-1（2）部分，面積4,212平方公尺之土地返還原
    告。茲本件拆屋還地部分之訴訟標的應對系爭房屋之全體共
    有人必須合一確定，是原告追加甲○○○、辛○○、壬○○
    、癸○○、庚○○為被告，應予准許，已如前述，是原告起
    訴時之訴之聲明第1項與嗣後變更之訴之聲明第2項、第3項
    ，核屬擴張或減縮應受判決事項之聲明；另原告起訴時之訴
    之聲明第2項與嗣後變更之訴之聲明第1項，請求之基礎事實
    應屬同一。是原告上開變更訴之聲明，核與民事訴訟法第
    255條第1項第2款、第3項之規定相符，亦予准許。
、被告己○○、壬○○、癸○○、庚○○未於言詞辯論期日到
    場，核均無民事訴訟法第386條各款所列情形，爰依原告聲
    請，由其一造辯論而為判決。
乙、實體方面：
壹、原告起訴主張：
一、系爭288、288-1地號土地原為訴外人即原告之母親張菊花所
    有，嗣張菊花死亡，由原告繼承，現為原告2人分別共有，
    各有應有部分2分之1。張菊花前與被告6人之祖父嚴法就系
    爭288、288-1地號土地訂定有耕地三七五租約，於嚴法死亡
    後，上開租約之承租權由嚴法之子嚴水泉及嚴慶璋繼承，嚴
    水泉及嚴慶璋乃分別與張菊花重新訂定耕地租約，由嚴水泉
    承租系爭288、288-1地號面積2分之1之土地，即系爭288地
    號土地如附圖一所示編號288（1）部分，面積362平方公尺
    之土地，及系爭288-1地號土地如附圖一所示編號288-1（2
    ）部分，面積4,212平方公尺之土地，並訂立系爭三七五租
    約；另系爭288、288-1地號土地之其他部分則由嚴慶璋承租
    ，並由張菊花與嚴慶璋訂立租約字號：臺灣省臺中縣后舊字
    第59-1號私有耕地租約（下稱第59-1號耕地租約）。張菊花
    與嚴水泉先後死亡，原告及被告己○○乃各自本於繼承關係
    繼承系爭三七五租約。依系爭三七五租約及耕地三七五減租
    條例規定，被告己○○應按期繳付租金。詎被告己○○自95
    年起即未繳納租金，已積欠地租達2年以上總額，原告屢次
    催促其限期繳納，被告己○○均置之不理，原告乃依耕地三
    七五減租條例第26條規定先後向臺中縣后里鄉公所耕地租佃
    委員會及臺中縣政府耕地租佃委員會申請租佃爭議之調解及
    調處，表明終止租約、收回租地之意，然前開調解及調處均
    因被告己○○未到場而不成立，臺中縣政府乃依耕地三七五
    減租條例第26條第1項規定將本件租佃爭議移送本院審判。
    而被告己○○所積欠之地租已逾2年之總額，前經原告催告
    其限期繳納，仍未繳付積欠之地租，原告遂再以98年11月16
    日民事訴之變更追加狀繕本送達予被告己○○作為再次終止
    系爭三七五租約之意思表示到達，系爭三七五租約既經終止
    ，原告訴請確認耕地租賃關係不存在，為有理由。
二、又於本件繫屬中之98年10月2日上午，原告前往系爭耕地觀
    看，見有第三人正以大卡車在系爭耕地上裝載草皮，原告請
    當地村長乙○○出面了解，卡車司機乃將其僱主之行動電話
    號碼000000000號告知乙○○，乙○○隨即以其行動電話000
    0000000號與卡車司機之僱主聯繫，嗣有位自稱姓何之男子
    偕同1名女子前來，該何姓男子表示系爭耕地係向被告己○○承租，租期10年，租金一次付清云云。則被告己○○就系
    爭耕地未自任耕作，反轉租於他人，供人栽種並刮取草皮，
    已違反耕地三七五減租條例第16條第1項規定，依同條例第
    16條第2項規定，系爭三七五租約全部歸於無效。而原告與
    被告己○○間之系爭耕地租賃關係已不存在，然被告己○○
    未承認租約關係已不存在，且臺中縣后里鄉公所有關耕地租
    約之登記簿上，仍有系爭三七五租約之登記，爰訴請確認系
    爭耕地租賃關係不存在，以排除法律關係不明之危險。是原
    告於本件訴請確認系爭耕地租賃關係不存在，及請求返還全
    部租地，自屬有據。
三、另坐落系爭288地號土地上之系爭房屋係嚴法所有，嚴法死
    亡後，分別由其子嚴慶璋、嚴水泉繼承該房屋權利各2分之1
    ，嗣嚴慶璋死亡後，其就系爭房屋之權利，由其子即被告壬○○、癸○○、庚○○平均繼承，各得系爭房屋權利6分之1
    ；而嚴水泉死亡後，其就系爭房屋之權利，則由其子女即被
    告己○○、甲○○○、辛○○繼承並保持公同共有，是系爭
    房屋係被告己○○、甲○○○、辛○○、壬○○、癸○○、
    庚○○共有。然因系爭三七五租約既不復存在，被告6人以
    渠等共有系爭288地號土地如附圖一所示編號B部分土地上之
    系爭房屋占有該部分土地，即屬無權占有，爰依民法第767
    條第1項規定，請求被告6人拆除該部分房屋，並將占用之土
    地返還原告。至被告己○○單獨占有系爭288地號土地如附
    圖一所示編號288(1)部分內扣除編號B部分之其餘部分，面積
    215.64平方公尺之土地，及系爭288-1地號土地如附圖一所
    示編號288-1(2)部分，面積4,212平方公尺之土地，亦屬無權
    占有，原告自得依民法第767條第1項規定，請求被告己○○
    返還等語。
四、並聲明：如主文第1至3項所示，並就第2、3項願供擔保，請
    准宣告假執行。
貳、被告方面：
一、被告己○○經合法通知，未於言詞辯論期日到場，亦未提出
    書狀作任何聲明或陳述。
二、被告甲○○○、辛○○以：
  (一)系爭三七五租約係由被告己○○一人繼承，且被告己○○已
    為成年人，須對自己行為負責，其積欠租金本應自行履行該
    債務，而非由被告甲○○○、辛○○為其承擔債務。
  (二)被告己○○為系爭三七五租約之唯一繼承人，依最高法院52
    年臺上字第1014號判例之反面解釋，戶長為被告己○○，而
    被告甲○○○、辛○○皆已分嫁至他方，被告己○○並無代
    表被告甲○○○、辛○○作承租之意思表示，故被告甲○○○、辛○○與本件無任何關連。
  (三)系爭建物係嚴法所蓋，嚴法過世後，由嚴水泉、嚴慶璋繼承
    ，嗣嚴水泉死亡，其應有部分由被告己○○、甲○○○、辛○○繼承；另嚴慶璋死亡，其應有部分由被告壬○○、癸○○、庚○○繼承等語資為抗辯。並聲明：原告之訴駁回。
三、被告壬○○、癸○○、庚○○未於言詞辯論期日到場，惟據
    其等前於準備程序中以：
  (一)系爭耕地之租約，嚴水泉部分係由被告己○○一人所繼承；
    嚴慶璋部分則由被告壬○○、癸○○、庚○○繼承。被告己○○承租的部分係系爭288地號土地如附圖一所示編號288（
    1 ）部分，及系爭288-1地號土地如附圖一所示編號288-1（
    2）部分之土地；被告壬○○、癸○○、庚○○承租的部分
    係系爭288地號土地如附圖一所示編號288（2）部分，及系
    爭288-1地號土地如附圖一所示編號288-1（1）部分之土地
    。被告己○○承租部分與被告壬○○、癸○○、庚○○承租
    部分之面積一樣大。
  (二)系爭房屋係嚴法所蓋，嚴法過世後，由嚴水泉、嚴慶璋繼承
    ，嗣嚴水泉死亡，其應有部分由被告己○○、甲○○○、辛○○繼承；另嚴慶璋死亡，其應有部分由被告壬○○、癸○○、庚○○繼承，因被告6人之祖先牌位在系爭建物裡面，
    故不同意原告拆除系爭房屋等語資為抗辯。並聲明：原告之
    訴駁回。
、得心證之理由：
一、原告主張：系爭288、288-1地號土地為原告2人分別共有，
    各有應有部分2分之1。原告與被告己○○就系爭288、288-1
    地號面積2分之1之土地，訂立有系爭三七五租約；與被告壬○○、癸○○、庚○○就系爭288、288-1地號其餘部分面積
    2分之1之土地，訂立有第59之1號耕地租約等情，有系爭288
    、288-1地號土地登記謄本、系爭三七五租約及第59之1號耕
    地租約影本在卷可證，復為被告甲○○○、辛○○、壬○○
    、癸○○、庚○○所不爭執，堪信為真。
二、原告復主張：被告己○○所承租之部分為系爭288地號土地
    如附圖一所示編號288（1）部分，面積362平方公尺之土地
    ，及系爭288-1地號土地如附圖一所示編號288-1（2）部分
    ，面積4,212平方公尺之土地等語。查，系爭三七五租約及
    第59之1號耕地租約均僅記載承租土地之地號、面積，並未
    記載承租之位置為何，有前開租約在卷可憑。然被告壬○○
    、癸○○、庚○○就原告前開所主張「被告己○○實際承租
    之位置為系爭288地號土地如附圖一所示編號288（1）部分
    ，面積362平方公尺之土地，及系爭288-1地號土地如附圖一
    所示編號288-1（2）部分，面積4,212平方公尺之土地；暨
    被告壬○○、癸○○、庚○○實際承租之位置為系爭288地
    號土地如附圖一所示編號288（2）部分，面積361平方公尺
    之土地，及系爭288-1地號土地如附圖一所示編號288-1（1
    ）部分，面積4,212平方公尺之土地」等情，並不爭執。並
    經本院會同原告、被告壬○○、癸○○、甲○○○及臺中縣
    豐原地政事務所（下稱豐原地政）之測量員至現場勘驗測量
    ，有豐原地政99年1月20日豐地測字第0990000556號函送複
    丈成果圖（甲案）【即附圖一】，及本院99年1月7日勘驗筆
    錄在卷可稽。被告壬○○、癸○○、甲○○○雖於99年1月7
    日現場勘驗時陳稱：請求保留系爭房屋即三合院正身房屋之
    一半，系爭288地號土地再依該正身一半之中線為基準調整
    測繪使南、北2塊土地面積相同等語。然觀之豐原地政之測
    量員依前開方案測量所作成之複丈成果圖（乙案）【即附圖
    二】，此方案將使被告壬○○、癸○○、庚○○承租之系爭
    288地號土地部分，其中系爭房屋即三合院正身前方之空地
    成為封閉無法通行之土地，即致如附圖二所示編號A部分之
    房屋前方無道路可資通行，有豐原地政99年1月20日豐地測
    字第0990000556號函送複丈成果圖（乙案）【即附圖二】在
    卷可稽。是以附圖二作為被告己○○與被告壬○○、癸○○
    、庚○○分別承租土地之位置，顯不適當，且應與事實不符
    。而被告甲○○○、辛○○、庚○○就原告主張應以附圖一
    作為被告己○○與被告壬○○、癸○○、庚○○承租位置之
    依據，復表示無意見（見99年3月15日及99年5月5日準備程
    序筆錄）。是原告與被告己○○訂立系爭三七五租約之土地
    位置為系爭288地號土地如附圖一所示編號288（1）部分，
    面積362平方公尺之土地，及系爭288-1地號土地如附圖一所
    示編號288-1（2）部分，面積4,212平方公尺之土地，應堪
    認定。
三、原告再主張：被告己○○自95年起即未繳納租金，已積欠地
    租達2年以上總額，依耕地三七五減租條例第17條第1項第3
    款終止租約等語。查：
  (一)按「民法第440條第1項載，承租人租金支付有遲延者，出租
    人得定相當期限催告承租人支付，如承租人於其期限內不為
    支付者，出租人得終止契約。此項規定，於出租人依耕地三
    七五減租條例第17條第3款終止契約時亦適用之。上訴人就
    系爭耕地對被上訴人之欠租2年，雖曾派員面催剋速清繳，
    但所謂剋速清繳一語，仍與未定相當期限之情形並無二致，
    故其催告，依法尚難謂為有效」，最高法院45年臺上字第
    205號著有判例供參。
  (二)原告雖主張其有催告被告己○○繳納積欠之租金等語。然查
    ：
  1.原告於97年11月間雖以明信片催告被告己○○繳納積欠之地
    租，然觀之該明信片所載之內容記載：「……已積欠95、96
    兩年全年度及97年度第1期地租，均未繳，現在97年度期地
    租即將到期，請你將以前積欠地租併同於繳納97年第2期地
    租時一起繳清」等語，有前開明信片影本在卷可證，則前開
    明信片所記載之內容並未定相當期限催告被告己○○繳納，
    揆之前開說明，該催告尚難謂為有效。
  2.原告另於98年5月26日以后里郵局存證號碼第00084號存證信
    函催告被告己○○於接到該存證信函之日起7日內將積欠之
    95 至97年度地租一次全部繳清，然該存證信函並無人收受
    而遭退件，有前開存證信函及信封影本在卷可憑，是前開存
    證信函並未合法送達被告己○○，亦難謂有合法催告。
  3.綜上，原告尚未經合法催告，是原告以被告己○○積欠地租
    達2年之總額，主張終止系爭三七五租約，即屬無理由。
四、原告又主張：被告己○○不自任耕作，違法轉租系爭耕地，
    依耕地三七五減租條例第16條第1項、第2項規定，系爭三七
    五租約全部歸於無效等語。經查：
  1.按承租人應自任耕作，並不得將耕地全部或一部轉租於他人
    。承租人違反前項規定時，原訂租約無效，得由出租人收回
    自行耕種或另行出租，為耕地三七五減租條例第16條第1、2
    項所明定。而按所謂「不自任耕作」，兼指轉租及將耕地借
    與他人使用，交換耕作，即未自任耕作其承租之耕地，亦與
    轉租無異（最高法院63年臺上字第599號判例意旨參照）。
    又按耕地三七五減租條例第16條第2項，所謂承租人將耕地
    全部或一部轉租他人者，原訂租約無效，依其規定之本旨推
    之，自係指全部租約無效而言，最高法院亦著有46年臺上字
    第57號判例可循。
  2.觀之原告所提出之98年10月2日系爭耕地現場照片，98年10
    月2日當天，系爭耕地內確有一臺卡車在系爭耕地內裝載物
    品，有前開照片在卷可稽。另證人乙○○證稱：「98年10月
    2日上午原告打電話給我說他所有的田地有卡車在載運草，
    原告要問卡車司機的電話，但是卡車司機不說，我是村長，
    所以原告打電話給我，叫我去現場，我到現場後，問卡車司
    機，司機說這些草的主人是姓何的人所有，我向司機索取姓
    何的人的電話並打電話給該人，後來姓何的人及另一名第三
    人有來到現場，姓何的說這些田地是向己○○租的。」、「
    （上開照片《原告所提出之98年10月2日系爭耕地現場照片
    》第4張的女子及第5張、第6張的男子是否就是你打電話後
    前來的姓何的人及另一名第三人？）是的。」、「（當天你
    打電話所使用的電話手機為何？）0000000000。」、「（是
    否有詢問當天到場者何人為姓何的人？）沒有，但是印象中
    接聽電話的人是女生，來到現場的則是一男一女。」、「一
    男一女來到現場後，均稱這田地是向己○○承租。」等語（
    見99年3月15日準備程序筆錄）。另證人戊○○證稱：電話
    號碼000000000號電話其有用過，但已經不見了。原告所提
    出之98年10月2日系爭耕地現場照片中其中第4張的女子是其
    本人，其中第5張、第6張之男子為其先生何國樑，其不知道
    其與其先生何國樑當日為何會出現在該地方，其不認識照片
    中之卡車司機，亦不認識被告己○○，否認其有向任何人承
    租系爭耕地，其不知道何國樑是否有承租系爭耕地等語（見
    99年5月5日準備程序筆錄）。而電話號碼0000000000號於98
    年10月2日10時29分33秒至10時30分41秒有發話予電話號碼
    000000000號，另電話號碼000000000號之申請人為戊○○，
    自92年4月25日起開始租用，於98年11月27日尚在正常使用
    中等情，有電話號碼0000000000號之通話明細表、臺灣大哥
    大股份有限公司98年11月27日法大字098155661號函送之基
    本資料查詢在卷可佐。
  3.由上可知，證人戊○○雖否認有向被告己○○承租系爭耕地
    ，然其亦證稱其不知道何國樑是否有承租系爭耕地。而證人
    乙○○於98年10月2日上午確有依卡車司機所告知之其僱主
    電話號碼000000000號，撥打電話予該電話之持有人，該持
    有人及與其一同前來之第三人即證人戊○○及何國樑確向證
    人乙○○表示其係向被告己○○承租系爭耕地等情，已經證
    人乙○○證述明確，並有現場照片、電話號碼0000000000號
    通聯記錄、電話號碼000000000號之基本資料查詢足資佐證
    。是原告主張被告己○○不自任耕作，違法轉租系爭耕地等
    情，應屬可信。又被告己○○就系爭耕地既有未自任耕作之
    情事，依前開說明，不論其面積多寡，全部租約均屬無效。
    從而，原告主張被告己○○違反耕地三七五減租條例第16條
    第1項規定，依同條第2項規定，原告與被告己○○間之系爭
    三七五租約全部無效，請求確認原告與被告己○○間就系爭
    288地號土地如附圖一所示編號288（1）部分，面積362平方
    公尺之土地，及系爭288-1地號土地如附圖一所示編號288-1
    （2）部分，面積4,212平方公尺土地之耕地租賃關係（即系
    爭三七五租約）不存在，為有理由。
五、原告另主張：系爭房屋係嚴法所有，嚴法死亡後，分別由其
    子嚴慶璋、嚴水泉繼承該房屋權利各2分之1，嗣嚴慶璋死亡
    後，其就系爭房屋之權利，由其子即被告壬○○、癸○○、
    庚○○平均繼承，各得系爭房屋權利6分之1，而嚴水泉死亡
    後，因無事證顯示其繼承人有將其就系爭房屋之權利歸於被
    告己○○一人之約定，是其就系爭房屋之權利，則由其子女
    即被告己○○、甲○○○、辛○○繼承並保持公同共有，是
    系爭房屋係被告6人共有等情，有臺中縣地方稅務局98年10
    月14日中縣稅密房字第0982071296號函送之系爭房屋稅籍記
    錄表，及原告提出之繼承系統表、除戶戶籍謄本、戶籍謄本
    在卷可查，復為被告甲○○○、辛○○、壬○○、癸○○、
    庚○○所不爭執（見98年12月9日、99年3月15日準備程序筆
    錄），堪信為真。而系爭房屋係坐落於系爭288地號土地如
    附圖一所示編號A及B部分土地上等情，有豐原地政檢送之附
    圖一在卷可憑。則原告與被告己○○間就系爭288地號土地
    如附圖一所示編號288（1）部分之耕地三七五租賃關係既不
    復存在，被告6人以渠等共有坐落系爭288地號土地如附圖一
    所示編號288（1）部分其中B部分土地上之系爭房屋占有該
    部分土地，即屬無權占有。是原告主張依民法第767條第1項
    規定，請求被告6人拆除系爭288地號土地如附圖一所示編號
    288（1）部分其中B部分土地上，面積146.36平方公尺之房
    屋，並將該部分占用之土地返還原告，為有理由。
六、再者，原告與被告己○○間之耕地三七五租賃關係既不復存
    在，是原告主張被告己○○占有系爭288地號土地如附圖一
    所示編號288(1)部分內扣除編號B部分之其餘部分，面積215.
    64平方公尺之土地，及系爭288-1地號土地如附圖一所示編
    號288-1(2)部分，面積4,212平方公尺之土地，亦屬無權占有
    ，依民法第767條第1項規定，請求被告己○○返還前開土地
    ，亦屬有據。
七、綜上所述，原告主張：(一)被告己○○有違反耕地三七五減租
    條例第16條第1項規定之不自任耕作情事，依同條第2項規定
    ，原告與被告己○○間之系爭三七五租約全部無效，據以請
    求確認原告與被告己○○間就系爭288地號土地如附圖一所
    示編號288（1）部分，面積362平方公尺之土地，及系爭288
    -1地號土地如附圖一所示編號288-1（2）部分，面積4,212
    平方公尺之土地之耕地租賃關係不存在。(二)並依民法第767
    條第1項規定，1.請求被告6人拆除系爭288地號土地如附圖
    一所示編號288（1）部分其中B部分土地上，面積146.36平
    方公尺之房屋，並將該部分占用之土地返還原告。2.請求被
    告己○○將系爭288地號土地如附圖一所示編號288(1)部分內
    扣除編號B部分之其餘部分，面積215.64平方公尺之土地，
    及系爭288-1地號土地如附圖一所示編號288-1(2)部分，面積
    4,212平方公尺之土地返還原告，均屬有據，皆應准許。
肆、本件事證已臻明確，兩造其餘攻擊、防禦方法及所提出之各
    項證據資料，核與判決結果不生影響，爰不逐一論述，附此
    敘明。
伍、原告陳明願供擔保，請求宣告假執行，就主文第2項及第3項
    部分，經核與法律規定相符，爰酌定相當擔保金額准許之。
陸、本件係由臺中縣政府耕地租佃委員會調處不成立後，移送本
    院審理，依耕地三七五減租條例第26條第1項規定，免收裁
    判費用。則本件訴訟費用額確定為新臺幣（下同）11,050元
    （含複丈測量費10,050元、證人日旅費500元及公示送達登
    報費500元），由敗訴之被告己○○負擔10,600元；由被告
    甲○○○、辛○○、壬○○、癸○○、庚○○負擔450元。
柒、據上論結，原告之訴為有理由，依民事訴訟法第385條第1項
    前段、第78條、第85條第1項、第87條第1項、第390條第2項
    ，判決如主文。
中    華    民    國    99    年    7     月    16    日
                  民事第三庭    審判長法  官  許秀芬
                                      法  官  林慧貞
                                      法  官  黃佳琪
正本係照原本作成。
如對本判決上訴，須於判決送達後20日內向本院提出上訴狀。如
委任律師提起上訴者，應一併繳納上訴審裁判費。
中    華    民    國    99    年    7     月    16    日
                                      書記官

司法院資訊處製作；財團法人民間司法改革基金會備份。
